臺灣板橋地方法院刑事判決　　　　　　　96年度易字第347 號
公　訴　人　臺灣板橋地方法院檢察署檢察官
被　　　告　乙○○
上列被告因侵占案件，由檢察官提起公訴（96年度偵緝字第189
號），經本院合議庭裁定由受命法官獨任進行簡式審判程序，判
決如下：
    主  文
乙○○連續意圖為自己不法之所有，而侵占對於業務上所持有之
物，處有期徒刑柒月；緩刑貳年。
    事　實
一、乙○○自民國（下同）94年11月17日（起訴書原誤載為95年
    1 月，惟業據檢察官當庭更正）起至6 月間止，任職於聯米
    企業股份有限公司（下簡稱聯米公司，負責人：丙○○，址
    設臺北縣樹林市○○街36巷1 號），擔任業務員，負責送貨
    及向客戶收取貨款，為從事業務之人。詎其竟基於意圖為自
    己不法之所有之概括犯意，自95年2 月間起至同年5 月間止
    ，多次將向客戶收取之貨款侵占入己（客戶名稱、金額均詳
    如附表所示），計新臺幣（下同）78,799元（起訴書原誤載
    為62,339元，惟業據檢察官當庭更正）。嗣經聯米公司對帳
    後始悉上情。
二、案經聯米公司訴請臺灣板橋地方法院檢察署檢察官偵查起訴
    。
    理  由
一、按依刑事訴訟法第284 條之1 之規定，除簡式審判程序及簡
    易程序及第376 條第1 款、第2 款所列之罪之案件外，第一
    審應行合議審判，復依同法第273 條之1 第1 項之規定，除
    被告所犯為死刑、無期徒刑、最輕本刑為三年以上有期徒刑
    之罪或高等法院管轄第一審案件者外，於第一次審判期日前
    之準備程序進行中，被告先就被訴事實為有罪之陳述時，審
    判長得告知被告簡式審判程序之旨，並聽取當事人、代理人
    、辯護人及輔佐人之意見後，裁定進行簡式審判程序。查被
    告乙○○所犯係死刑、無期徒刑、最輕本刑為三年以上有期
    徒刑以外之罪，其於準備程序中就被訴事實為有罪之陳述，
    經法官告知簡式審判程序之旨，並聽取公訴人、被告之意見
    後，業經本院合議庭依上開規定裁定由受命法官獨任進行簡
    式審判程序，合先敘明。
二、訊據被告乙○○坦承前開犯罪事實，核與告訴人聯米公司（
    告訴代理人：甲○○）之指述相符，復有聯米公司寄貨單影
    本28紙、挪用公款明細1 份、切結書影本1 紙在卷足資佐證
    。至於起訴書原雖記載本案侵占金額為62,339元，顯係漏未
    將以95年5 月份薪資扣抵之16,460元計入侵占金額，且業據
    檢察官當庭更正，應予敘明。從而，本案事證已臻明確，被
    告犯行洵堪認定，自應依法論科。
三、核被告乙○○所為，係犯刑法第336 條第2 項之業務侵占罪
    。被告多次犯行，時間緊接、方法相同、觸犯構成要件相同
    之罪名，顯係基於概括之犯意為之，係連續犯，應依刑法第
    56條（修正前，理由詳後述）之規定論以一罪，並依法加重
    其刑。爰審酌被告貪圖一己之私利而為本案犯行之犯罪動機
    、目的、手段、所生損害及其品行、智識程度、犯罪後坦承
    犯行，且業已賠償所侵占之款項而與告訴人達成和解（見本
    院卷附和解書）等一切情狀，量處如主文所示之刑，以資懲
    儆。末查被告未曾受有期徒刑以上刑之宣告，此有臺灣高等
    法院被告全國前案紀錄表1 份在卷足憑，本院認被告受此偵
    、審訴訟程序及刑之宣告等教訓，當益知警惕，應無再犯之
    虞，且業已與告訴人達成解，一如前述，是所宣告之刑以暫
    不執行為適當，爰依刑法第74條第1 項第1 款（修正後，理
    由詳後述）之規定併予宣告緩刑2 年，以啟自新，以勵來茲
    。
四、按被告行為後，刑法業經修正，並於94年2 月2 日，經總統
    以華總一義字第09400014901 號令公布，且自95年7 月1 日
    施行，修正後刑法第2 條第1 項規定：「行為後法律有變更
    者，適用行為時之法律。但行為後之法律有利於行為人者，
    適用最有利於行為人之法律。」（刑法第2 條第1 項固經修
    正，惟其僅係新、舊法之比較適用原則之宣示性指導原則，
    並非實體刑罰法律，自不生行為後法律變更之比較適用問題
    ，應逕予適用修正後之此一規定），則就屬於法律變更（即
    犯罪成立要件及其處罰效果之內容作修正或廢止）部分，自
    應就有利或不利於被告之一切相關情狀，綜合全部結果而為
    比較，以定其應適用之法律，且一經定其應適用之法律後，
    即需整體適用之，不得任意割裂適用（參照最高法院88年度
    台上字第2404號、87年度台非字第400 號刑事判決意旨），
    茲就本案應適用之法條涉及法律變更部分比較如下：（一）
    被告所犯刑法第336 條第2 項之業務侵占罪，其法定最高度
    罰金刑為銀元3,000 元，又依罰金罰鍰提高標準條例第1 條
    前段規定應提高10倍，為銀元30,000元〈即新臺幣90,000元
    〉，而依總統於95年6 月14日以華總一義字第09500085181
    號令增訂之刑法施行法第1 條之1 之規定：「中華民國九十
    四年一月七日刑法修正施行後，刑法分則編所定罰金之貨幣
    單位為新臺幣。九十四年一月七日刑法修正時，刑法分則編
    未修正之條文定有罰金者，自九十四年一月七日刑法修正施
    行後，就其所定數額提高為三十倍。但七十二年六月二十六
    日至九十四年一月七日新增或修正之條文，就其所定數額提
    高為三倍。」，則就刑法第336 條第2 項之業務侵占罪之罰
    金刑提高30倍，為新臺幣90,000元，是就該罪名最高度罰金
    刑部分，修正前後並無不同，惟其最低度罰金刑依修正前刑
    法第33條第5 款之規定為銀元1 元〈即新臺幣3 元〉以上，
    而修正後刑法第33條第5 款則規定為新臺幣1,000 元以上，
    是以修正前之規定較有利於被告。（二）修正前刑法第56條
    係規定：「連續數行為而犯同一之罪名者，以一罪論。但得
    加重其刑至二分之一。」，而修正後之刑法已刪除該關於連
    續犯之規定，就其對行為人刑罰之法律效果以觀，以修正前
    之規定為有利於被告。綜合上開比較結果，揆諸前開說明，
    就上開法律應依修正後刑法第2 條第1 項前段之規定，一體
    適用修正前即行為時之法律；至於刑法第74條固經修正，惟
    本件犯罪係在新法施行前，新法施行後，緩刑之宣告，依最
    高法院95年第8 次刑事庭會議決議，應逕予適用修正後之規
    定，附此敘明。
據上論斷，應依刑事訴訟法第273 條之1 第1 項、第299 條第1
項前段，刑法第2 條第1 項前段、第56條（修正前）、第336 條
第2 項、第74條第1 項第1 款，罰金罰鍰提高標準條例第1 條前
段，判決如主文。
本案經檢察官陳盈錦到庭執行職務。
中　　華　　民　　國　　96　　年　　3 　　月　　30　　日
                  刑事第十五庭  法  官  陳鴻清
以上正本證明與原本無異。
如不服本判決，應於判決送達後10日內，向本院提出上訴狀。
                                書記官  莊川億
中　　華　　民　　國　　96　　年　　3 　　月　　30　　日
附錄本案論罪科刑法條全文：
刑法第336 條：
對於公務上或因公益所持有之物，犯前條第一項之罪者，處一年
以上七年以下有期徒刑，得併科五千元以下罰金。
對於業務上所持有之物，犯前條第一項之罪者，處六月以上五年
以下有期徒刑，得併科三千元以下罰金。
附表：
┌────┬────┬──────┐
│客戶名稱│帳款日期│  金  額    │
├────┼────┼──────┤
│國際咖啡│95.04.20│   960元    │
│        ├────┼──────┤
│        │95.04.21│   960元    │
│        ├────┼──────┤
│        │95.04.27│   950元    │
├────┼────┼──────┤
│全佳    │95.02.28│ 6,800元    │
│        ├────┼──────┤
│        │95.03.11│ 3,780元    │
│        ├────┼──────┤
│        │95.03.17│ 3,885元    │
│        ├────┼──────┤
│        │95.03.24│ 1,960元    │
│        ├────┼──────┤
│        │95.03.30│ 1,050元    │
│        ├────┼──────┤
│        │95.04.13│ 3,010元    │
│        ├────┼──────┤
│        │95.04.19│   980元    │
│        ├────┼──────┤
│        │95.04.25│ 2,188元    │
│        ├────┼──────┤
│        │95.05.06│ 1,270元    │
│        ├────┼──────┤
│        │95.05.13│ 1,759元    │
│        ├────┼──────┤
│        │95.05.15│ 1,050元    │
│        ├────┼──────┤
│        │95.05.20│ 7,078元    │
│        ├────┼──────┤
│        │95.05.30│ 3,245元    │
├────┼────┼──────┤
│慶輝    │95.03.04│ 2,495元    │
│        ├────┼──────┤
│        │95.03.11│ 1,835元    │
│        ├────┼──────┤
│        │95.03.17│ 1,190元    │
│        ├────┼──────┤
│        │95.03.23│ 5,350元    │
│        ├────┼──────┤
│        │95.03.31│ 3,340元    │
│        ├────┼──────┤
│        │95.04.08│ 2,310元    │
│        ├────┼──────┤
│        │95.04.15│ 3,670元    │
│        ├────┼──────┤
│        │95.04.22│ 2,990元    │
│        ├────┼──────┤
│        │95.05.02│ 1,190元    │
│        ├────┼──────┤
│        │95.05.06│ 2,990元    │
│        ├────┼──────┤
│        │95.05.12│ 3,734元    │
│        ├────┼──────┤
│        │95.05.19│ 2,990元    │
│        ├────┼──────┤
│        │95.05.26│ 1,820元    │
├────┼────┼──────┤
│鴻運    │95.03.19│ 1,970元    │
├────┼────┴──────┤
│合計    │78,799元              │
└────┴───────────┘
